【裁判字號】    96,交簡上,79
【裁判日期】    970610
【裁判案由】    過失致死
【裁判全文】
臺灣雲林地方法院刑事判決            96年度交簡上字第79號
上  訴  人  臺灣雲林地方法院檢察署檢察官
被      告  乙○○
                      樓
                    另案於臺灣高雄監獄執行中
上列上訴人因被告涉犯過失致死案件，不服本院96年度交簡字第
16號中華民國96年7 月12日第一審簡易判決（檢察官起訴書案號
：96年度調偵字第142 號），提起上訴，並聲請併辦（檢察官併
辦意旨書案號：96年度偵字第3988號），本院管轄之第二審合議
庭認應依通常程序審理，逕為第一審判決如下：
    主  文
原判決撤銷。
乙○○從事業務之人，因業務上之過失致人於死，處有期徒刑貳
年貳月。
    事  實
一、乙○○係和欣客運股份有限公司之司機，係從事駕駛業務之
    人，其於民國96年2 月25日上午8 時39分許，駕駛492-FC號
    大客車沿國道一號高速公路南下，行經234 公里440 公尺處
    ，其本應注意後車與前車之間應保持隨時可以煞停之距離，
    及其車前狀況，隨時採取必要之安全措施；又汽車行駛高速
    公路，前後兩車間之行車安全距離，在正常天候狀況下，大
    型車時速80公里時，最小距離為60公尺，而依當時天候陰、
    日間自然光線、國道直路、柏油路面、濕潤、無缺陷、無障
    礙物，視距良好等情形，又無不能注意之情事，其因駕駛時
    數過長，身心疲勞，竟疏於注意，仍貿然前行，未注意前後
    車距離及車前狀況，隨時採取應變措施，致其於查覺與前車
    即莊世民所駕駛車號2320-QQ 租用小貨車（即工程車，最新
    車號為4217-QY） 之車距過近時，已避煞不及，遂追撞該工
    程車左後方車尾，致該工程車失控撞上旁邊護欄，其內坐駕
    駛坐旁之乘客丙○○因衝撞而撞破擋風玻璃掉落車外，因此
    受有左側顱內硬腦膜下血腫併左額葉腦挫傷出血、外傷性頸
    椎病變、嚴重頭頸外傷、腦挫傷、左側額葉挫傷、頸椎3-6
    椎椎間盤突出併髓損傷、背後3-6 椎盤減壓手術、併背根髓
    病變、四肢不完全截攤、吞嚥困難等重傷害。而該大客車因
    失控衝撞南下車道護欄，並衝越北上車道護欄駛入對向北上
    車道，撞擊由李進貴駕駛北上至該處之3616-SR 之自小客車
    ，致該車因此碰撞而翻覆，李進貴因而受有顱內出血之傷害
    ，乘客李蔡麗雲因而受有胸腹腔內出血之傷害，乘客李明璋
    則受有顱內出血之傷害，並均送醫後不治死亡。乙○○於肇
    事後，在偵查機關未發覺其犯罪前，向到醫院製作車禍事故
    筆錄之員警自承其為肇事者，並主動接受裁判。
二、案經臺灣雲林地方法院檢察署檢察官據報後相驗自動檢舉暨
    經被害人李進貴、李蔡麗雲2 人之子與被害人李明璋之兄甲
    ○○告訴後偵查起訴，經本院認宜以簡易判決處刑，改為簡
    易程序，嗣經被害人丙○○提出告訴而由臺灣雲林地方法院
    檢察署檢察官偵查後聲請併辦並於上訴後擴張犯罪事實。
    理  由
壹、程序部分：
    按被告以外之人於審判外之陳述雖不符刑事訴訟法第159 條
    之1 至之4 等4 條之規定，而經當事人於審判程序同意作為
    證據，法院審酌該言詞陳述或書面陳述作成時之情況，認為
    適當者，亦得為證據，刑事訴訟法第159 條之5 第1 項定有
    明文。查本案檢察官起訴認被告涉犯上開罪嫌所憑之(1)證人
    莊世民之警詢筆錄；(2)道路交通事故現場圖、交通事故調查
    報告表(一)(二)、勘驗現場筆錄及現場照片12張；(3)國道公路警
    察局第四警察隊斗南分隊道路交通事故初步分析研判表；(4)
    被害人李進貴、李蔡麗雲、李明璋之相驗筆錄、相驗屍體證
    明書、檢驗報告書；(5)財團法人天主教若瑟醫院診斷證明書
    、彰化秀傳紀念醫院診斷證明書、彰化縣身心障礙者鑑定表
    ；(6)臺灣省嘉雲區車輛行車事故鑑定委員會嘉雲區960180案
    鑑定意見書、臺灣省車輛行車事故覆議鑑定委員會97年1 月
    31日覆議字第0976200403號函；(7)國道公路警察局第四警察
    隊道路交通事故肇事人自首情形紀錄表1 紙；(8)臺南縣永康
    市調解委員會調解筆錄1 紙；(9)被告乙○○之警詢筆錄及偵
    查筆錄等證據，業經被告於本院準備程序時表示對該等證據
    之證據能力不爭執，同意使用作為認定事實之依據；本院復
    審酌上開文書、陳述作成時，較無人情施壓或干擾之情形，
    以之作為證據亦屬適當，是上開文書、陳述均具有證據能力
    。
貳、實體部分：
一、訊據被告乙○○對於上開犯罪事實均坦承不諱，核與證人莊
    世民之證述情節大致相符，復有卷附之道路交通事故現場圖
    、交通事故調查報告表(一)(二)、勘驗現場筆錄及現場照片12張
    、國道公路警察局第四警察隊斗南分隊道路交通事故初步分
    析研判表、被害人李進貴、李蔡麗雲、李明璋之相驗筆錄、
    相驗屍體證明書、檢驗報告書、財團法人天主教若瑟醫院診
    斷證明書、彰化秀傳紀念醫院診斷證明書、彰化縣身心障礙
    者鑑定表、臺灣省嘉雲區車輛行車事故鑑定委員會嘉雲區96
    0180案鑑定意見書、臺灣省車輛行車事故覆議鑑定委員會97
    年1 月31日覆議字第0976200403號函等可佐，足認被告自白
    與事實相符，本件事證已臻明確，被告犯行均洵堪認定，應
    依法論科。
二、至於檢察官認被告駕駛之大客車撞擊莊世民駕駛車號2320-Q
    Q 之工程車左後方車尾，致該工程車失控翻覆，嗣於本院準
    備程序中方更正為「致該自小貨車（即工程車）失控撞上旁
    邊護欄，而使被害人丙○○掉落車外」（詳見本院卷第52頁
    之準備程序筆錄）等情。經查：
  (一)本院審酌證人莊世民於96年3 月10日警詢時證稱：「我另一
    同事丙○○則坐於駕駛座旁邊，他並沒有站立在車外」等語
    （詳見96他字第686 號卷第42頁背面）及卷附工程車肇事後
    現況照片，其駕駛座之擋風玻璃為「空」狀況（見同上偵他
    卷第62頁上方照片、第63頁），可知莊世民所駕駛之工程車
    並未翻覆，且被害人丙○○係衝向前方擋風玻璃方掉落車外
    ，並非站立車門而掉落車外，證人莊世民所駕駛之工程車因
    遭被告駕駛之大客車撞擊而失控撞上旁邊護欄，其內坐駕駛
    坐旁之乘客丙○○因衝撞而撞破擋風玻璃掉落車外，因此受
    有前述之重傷害等情，應堪認定。
  (二)至於被害人丙○○是否有如和欣汽車客運股份有限公司附帶
    民事訴訟代理人楊為明所指「有無繫安全帶」之疑慮（見本
    院卷第30頁反面），因依卷內相關證據，本院無從加以審酌
    ，且被害人丙○○有無繫安全帶僅係影響被告及其僱用人和
    欣汽車客運股份有限公司之民事賠償責任，就被告刑事過失
    責任並無影響。而莊世民有無突然切換車道致被告無法及時
    反應，該駕駛莊世民應同負過失責任等情，經本院將該全部
    卷證送往臺灣省車輛行車事故覆議鑑定委員會為覆議，認依
    卷附調查跡證資料研議結論照原鑑定意見，有臺灣省車輛行
    車車故覆議鑑定委員會97年1 月31日覆議字第0976200403號
    函可參（見本院卷第61頁），本院並參酌莊世民於警詢時證
    稱：「我從後視鏡有看到492-FC營大客但不知從何車道來」
    （見同上偵他卷第40頁反面）、「我從路肩變換至外側車道
    時我看後視鏡沒有車才變換到外側車道，然後我車正常行駛
    並沒有注意後方的動態」等語（見同上偵他卷第42頁反面）
    ，認本件車禍之造成車前駕駛莊世民並無任何過失責任可言
    ，故和欣汽車客運股份有限公司附帶附民事訴訟代理人楊為
    明所指「事故發生是在他（指莊世民）變換車道時，他也應
    該負擔責任」（見本院卷第53頁）云云，僅係和欣汽車客運
    股份有限公司附帶民事訴訟代理人所為個人推測之詞，實不
    影響被告就本件車禍之過失責任，均附此敘明。
三、論罪科刑：
  (一)核被告乙○○所為係犯刑法第276 條第2 項之業務過失致死
    罪、同法第284 條第2 項後段之業務過失致重傷罪。
  (二)按汽車在同一車道行駛時，除擬超越前車外，後車與前車之
    間應保持隨時可以煞停之距離；汽車行駛時，駕駛人應注意
    車前狀況及兩車併行之間隔，並隨時採取必要之安全措施，
    道路交通安全規則第94條第1 項、第3 項定有明文。又汽車
    行駛高速公路及快速公路，前後兩車間之行車安全距離，在
    正常天候狀況下，大型車時速80公里時，最小距離為60公尺
    ，高速公路及快速公路交通管制規則第6 條第1 項第2 款、
    第2 項復有明文。而依當時天候陰（起訴書證據並所犯法條
    欄誤載為「晴」）、日間自然光線、國道直路、柏油路面、
    濕潤（起訴書證據並所犯法條欄誤載為「乾燥」）、無缺陷
    、無障礙物，視距良好等情形，又無不能注意之情事，被告
    僅因駕駛時數過長，身心疲勞，竟疏於注意，仍貿然前行，
    未注意車前狀況，隨時採取應變措施，致其於查覺與前車即
    莊世民所駕駛之工程車車距過近時，已避煞不及，遂追撞該
    工程車左後方車尾，致該工程車失控撞上旁邊護欄，其內坐
    駕駛坐旁之乘客丙○○因衝撞而撞破擋風玻璃掉落車外，因
    此受有重傷，而該大客車因失控衝撞南下車道護欄，並衝越
    北上車道護欄駛入對向北上車道，撞擊由李進貴駕駛北上至
    該處之自小客車，致該車因此碰撞而翻覆，李進貴及其內乘
    客李蔡麗雲、李明璋等3 人均因傷重送醫後不治死亡等情，
    有道路交通事故現場圖、交通事故調查報告表(一)(二)、勘驗現
    場筆錄及現場照片12張、國道公路警察局第四警察隊斗南分
    隊道路交通事故初步分析研判表、被害人李進貴、李蔡麗雲
    、李明璋之相驗筆錄、相驗屍體證明書、檢驗報告書、財團
    法人天主教若瑟醫院診斷證明書、彰化秀傳紀念醫院診斷證
    明書、彰化縣身心障礙者鑑定表等資料在卷足憑，被告之過
    失應與被害人丙○○受重傷，及李進貴、李蔡麗雲、李明璋
    等3 人之死亡結果間有相當因果關係，而卷附之臺灣省嘉雲
    區車輛行車事故鑑定委員會嘉雲區960180案鑑定意見書、臺
    灣省車輛行車事故覆議鑑定委員會97年1 月31日覆議字第09
    76200403號函等亦同此見解，足認被告之過失確與被害人丙
    ○○之受重傷，及李進貴、李蔡麗雲、李明璋等3 人之死亡
    結果間有相當因果關係，均足堪認定。
  (三)被告以一行為造成李進貴、李蔡麗雲、李明璋等3 人之死亡
    及丙○○之重傷害結果，係一行為同時觸犯同罪名之刑法第
    276 條第2 項業務過失致死罪，及同法第284 條第2 項後段
    之業務過失致重傷罪，為想像競合犯關係，應依同法第55條
    本文之規定，從一重之業務過失致死罪處斷。
  (四)又被告於事故發生後偵查犯罪機關尚未知悉犯罪嫌疑人前，
    向到醫院製作車禍事故筆錄之員警自承其為肇事者，而自首
    接受裁判，有國道公路警察局第四警察隊道路交通事故肇事
    人自首情形紀錄表明確記載：「肇事當場駕駛受傷夾於車內
    ，經搶救送醫急救於警方製作筆錄，向警方表明為492-FC大
    營客駕駛」在卷可參，被告行為符合自首要件，甚為明確，
    爰依刑法第62條前段之自首規定，得予減輕其刑。
  (五)撤銷改判之理由：原審以被告罪證明確，並審酌一切情狀後
    ，逕改以簡易判決量處被告有期徒刑1 月10月，緩刑5 年，
    並應向指定之公益團體、地方自治團體或社區提供200 小時
    之義務勞務，緩刑期內付保護管束，其認事用法均無違誤，
    量刑亦堪妥適，惟檢察官以原審未及審酌被告以一行為除原
    審判決被害之3 名死者外，同時造成被害人丙○○受有重傷
    害之行為，而另涉有刑法第284 條第2 項後段之業務過失致
    重傷罪為理由，提起上訴，為有理由，原審判決既有上開違
    誤，即屬無法維持，應由本院第二審合議庭撤銷改判逕為第
    一審判決。
  (六)爰審酌被告駕駛大客車未注意前後車距離及車前狀況，隨時
    採取必要安全措施，且未保持適當行車距離，及駕駛時數過
    長，身心疲勞，而疏於注意，造成與前車距離過近煞避不及
    ，追撞前方工程車，衍生連環車禍，為肇事原因；莊世民駕
    駛工程車已設有警示設施，被由後追撞，無肇事因素；李進
    貴駕駛自用小客車，被已先行肇事跨越中央分隔島，入侵車
    道之柯車撞及，無肇事因素；造成李進貴、李蔡麗雲、李明
    璋等3 人死亡及丙○○之重傷害，就死者3 人部分已與和欣
    汽車客運股份有限公司以新臺幣（下同）1,310 萬元達成和
    解，有卷附之臺南縣永康市調解委員會調解筆錄1 紙可參（
    業經法院核定，見96年調偵字第142 號卷第2 頁），而就被
    害人丙○○重傷害部分經本院多次促成和解而未成，及被告
    已離婚、尚須扶養2 名子女、家中有母親、姐姐、弟弟，及
    其素行、犯後已坦承犯行，犯罪後態度非差等一切情狀，茲
    量處如主文所示之刑，以資儆懲。
四、適用之法條：
  (一)刑事訴訟法第455 條之1 第1 、3 項、第369 條第1 項前段
    、第364 條、第299 條第1 項前段。
  (二)刑法第276 條第2 項、第284 條第2 項後段、第55條本文、
    第62條，施行法第1 條之1 第1 項、第2 項前段。
本案經檢察官董和平到庭執行職務。
中    華    民    國    97    年    6     月    10    日
                刑事第四庭    審判長法  官  吳福森
                                    法  官  曾鴻文
                                    法  官  李淑惠
以上正本證明與原本無異。
如不服本判決，應於判決收受後10日內，向本院提出上訴狀（須
附繕本）。
                                    書記官  林佳慧
中    華    民    國    97    年    6     月    10    日
附錄論罪科刑法條
中華民國刑法第276 條（過失致死罪）
因過失致人於死者，處2 年以下有期徒刑、拘役或2 千元以下罰
金。
從事業務之人，因業務上之過失犯前項之罪者，處5 年以下有期
徒刑或拘役，得併科3 千元以下罰金。
中華民國刑法第284 條（過失傷害罪）
因過失傷害人者，處6 月以下有期徒刑、拘役或5 百元以下罰金
，致重傷者，處1 年以下有期徒刑、拘役或5 百元以下罰金。
從事業務之人，因業務上之過失傷害人者，處1 年以下有期徒刑
、拘役或1 千元以下罰金，致重傷者，處3 年以下有期徒刑、拘
役或2 千元以下罰金。


司法院資訊處製作；財團法人民間司法改革基金會備份。
